【裁判字號】    98,易,192
【裁判日期】    980810
【裁判案由】    竊盜
【裁判全文】
臺灣桃園地方法院刑事判決               98年度易字第192號
公  訴  人  臺灣桃園地方法院檢察署檢察官
被      告  乙○○
上列被告因竊盜案件，經檢察官聲請以簡易判決處刑（97年度偵
字第24661 號），本院審理後，認不宜以簡易判決處刑，改依通
常訴訟程序審理，茲判決如下：
    主  文
乙○○無罪。
    理  由
一、公訴意旨略以：乙○○意圖為自己不法之所有，利用擔任址
    設桃園縣八德市○○路○ 段63號之「財達實業股份有限公司
    」（下稱財達公司）倉庫管理員、送貨司機、裁板工人之機
    會，於97年11月15日下午3 時20分許，趁下班時間公司無人
    注意之時，持客觀上足堪為凶器使用之梅花板手1 支，竊取
    財達公司所有車牌號碼LP-489 3號自小貨車之車牌2 面，並
    於得手後，將竊得之LP-4893 號車牌2 面懸掛於其所有之自
    小客車（車號：8189-TQ ，引擎號碼：MR00000000S） 上，
    嗣於97年11月15日下午6 時27分許，在桃園縣桃園市○○街
    159 號前，因所懸掛車牌與駕駛之自小客車之車身不符，遭
    警攔檢查獲，始悉上情，因認被告涉犯刑法第321 條第3項
    之攜帶凶器竊盜罪嫌云云。
二、按犯罪事實應依證據認定，無證據不得認定犯罪事實；又不
    能證明被告犯罪或其「行為不罰」者，應諭知無罪之判決，
    刑事訴訟法第154 條第2 項、第301 條第1 項分別定有明文
    。又事實之認定，應憑證據，如未能發現相當證據，或證據
    不足以證明，自不能以推測或擬制之方法，為裁判基礎；且
    認定不利於被告之事實須依積極證據，苟積極證據不足為不
    利於被告事實之認定時，即應為有利於被告之認定（最高法
    院30年臺上字第816 號判例意旨參照）；又檢察官對於起訴
    之犯罪事實，倘其所提出之證據，不足為被告有罪之積極證
    明，或其指出之證明方法，無從說服法院以形成被告有罪之
    心證，基於無罪推定之原則，自應為被告無罪判決之諭知（
    最高法院92年臺上字第128 號判例意旨參照）。
三、公訴意旨認被告涉犯竊盜罪，無非係以證人涂雪於警詢之證
    述、贓物認領保管單、桃園縣政府警察局扣押筆錄、扣押物
    品目錄表各1 份、車籍查詢—基本資料詳細畫面2 份、刑案
    現場採證照片4 幀，及被告於警詢及檢察官中自白其未經同
    意擅自拆卸車牌號碼LP-4893 號自小貨車車牌2 面之事實，
    為被告涉犯刑法第321 條第3 款攜帶凶器竊盜罪之主要論據
    。惟查：
  (一)本件訊據被告乙○○固不否認有於上揭時間、地點，未經同
    意自行拆卸財達公司所有之車牌號碼LP-4893 自小貨車車牌
    2 面，然辯稱其係因其所有之自小客車典當予「金元當鋪」
    ，而「金元當鋪」負責人將該車停放於收費停車場，伊負擔
    不起停車管理費用，經當鋪負責人同意，欲將該自小客車移
    置於自家門前，伊知道車牌不可以亂掛，但為求順利將自小
    客車移置於自家門前，始會自行拆卸上開2 面車牌，並裝置
    於其所有牌照遭吊扣之自小客車上，待星期一上班時，再將
    該2 面車牌掛回原自小貨車上等語，核其所述，僅坦承有不
    告而取貨車車牌之事實，對於竊盜罪責，實並未自白犯罪。
  (二)次按刑法第320 條第1 項竊盜罪之成立，除客觀上須有竊取
    之行為外，主觀上尚須行為人有為自己或第三人不法所有之
    意圖為必要，若僅係供己一時方便，而使用失竊之物，於使
    用完畢後，即將之返還，無將之據為己有之意，乃屬學理上
    所稱之「使用竊盜」，並不在刑法第320 條第1 項規定範圍
    之內。（最高法院83年度台上字第826 號、86年度台上字第
    4976號判決，可資參照）而所謂「不法意圖」係指行為人對
    於該物於法律上並未具有支配權利或請求理由之心裡認知，
    所謂「所有意圖」係指行為人消極排除原權利人之權利行使
    或支配狀態，繼而積極的對該物持續以所有人地位自居而據
    為已有之心態，於符合前開所有構成要件要素之情況下，始
    有成立竊盜罪之可能，行為人主觀上倘無不法所有之意圖，
    縱客觀上有取得他人所有物之行為，亦不能以竊盜罪相繩。
  (三)據證人即金元當鋪負責人丙○○於本院98年4 月27日審理時
    時到庭具結證稱：「被告乙○○確實有拿車子典當借錢，車
    子是停放於大溪的一個收費停車場，費用是一天50元，大概
    停放了1 個多月，停車費由被告負擔，後來被告因為交通違
    規行為，牌照遭監理站吊扣，被告有向我反應要將車子取回
    ，且表示他會想辦法處理欠缺大牌之問題，我便同意他將車
    子取回」等語明確。另經本院函查交通部公路總局臺北區監
    理所回覆：被告所有之自小客車（換牌前車號為：8189-TQ
    ）因違規超速60公里以上，自97年10月17日起至98 年1月16
    日止，吊扣牌照3 個月，此有交通部公路總局臺北區監理所
    98年7 月10日北監車字第0980037455號函暨檢送之汽車異動
    歷史查詢、牌照吊扣銷查詢畫面等資料在卷可佐。足見被告
    稱其不告而取公司所有貨車車牌予以使用，動機目的係出於
    不堪負荷停車費之積累，核非子虛，實值採信。
  (四)被告於本院審理時復陳稱：「伊知道小貨車跟小客車之車牌
    不同，且伊的工作內容一定是要用自小貨車送貨，如果伊星
    期一上班不把小貨車之車牌掛上，伊根本沒有辦法出貨」等
    語，此核與證人即財達公司負責人甲○○之妻涂雪於本院98
    年7 月27日審理時到庭具結證稱：「車號LP-489 3號自小貨
    車是我們財達實業公司所有，被告業威善是我們公司聘請之
    送貨司機之一，該車號LP-4893 號自小貨車是由公司之送貨
    司機輪流使用，而97年11月15日當天是由被告所使用，該自
    小貨車週末沒有使用時便停放於公司倉庫，鑰匙也是直接放
    在車上，被告竊取車牌之時間是星期六，星期天是休假日，
    星期一才上班，事情發生之後隔沒多久，被告就離職了」等
    語相符。是以被告既確實任職於財達公司擔任送貨司機之工
    作，又無於取得貨車車牌後離職之打算，亦即仍將於下個星
    期一之工作日繼續貨運之工作，則勢必須將車牌重新掛回貨
    車方能正常運貨，從而其稱擬於星期一掛回車牌一語，洵屬
    合理有據，亦堪憑信。準此以言，綜合被告前述取牌之動機
    目的及其取得車牌後仍將重新掛回車牌，足認其不告而取被
    害人公司貨車車牌之舉，無非為免停車費用繼續增加之便宜
    之措施，主觀上自難謂有據為己有之不法所有意圖。至於被
    告雖明知貨車車牌與一般自小客車車牌不同，卻仍加以使用
    一節，姑不論被告是否係因認駕駛車輛未掛大牌與懸掛異種
    汽車車牌相較，以未掛大牌參與道路交通違規情節較為引人
    注目，故兩害相權取其輕，遂選擇懸掛貨車車牌完成移車計
    畫或另有他想，惟此核屬主觀意圖產生後，對於如何達成意
    圖目的之手段方法之決定，顯與主觀意圖並無干涉，尚難資
    為被告不利之認定。
  (五)綜上所述被告主觀上既不具有不法所有之意圖，則顯與刑法
    第320 條第1 項竊盜罪之構成要件有間，而應屬「使用竊盜
    」，是被告此部分行為，自難以竊盜罪相繩，此外復查無其
    他積極證據足以證明被告涉犯聲請簡易判決處刑書意旨所指
    之攜帶凶器竊盜罪，本院無從形成被告有罪之確信，揆諸前
    揭說明，自應諭知被告無罪之判決。
四、檢察官聲請以簡易判決處刑之案件，經法院認為有刑事訴訟
    法第451 條之1 第4 項但書之情形者，應適通常程序審判之
    ，刑事訴訟法第452 條定有明文，而按刑事訴訟法第451 條
    之1 第4 項但書第3 款明定「法院於審理後，認應為無罪、
    免訴、不受理或管轄錯誤判決之諭知者」，屬應適用通常程
    序審判之事由。本件經本院審理後認有刑事訴訟法第451 條
    之1 第4 項但書第3 款所定之情形，依同法第452 條規定，
    改適用通常程序審判之，末此敘明。
據上論斷，應依刑事訴訟法第452 條、第301 條第1 項，判決如
主文。
本案經檢察官黃怡菁到庭執行職務。
中    華    民    國    98    年     8    月    10    日
                  刑事第五庭  法  官  潘政宏
以上正本證明與原本無異。
如不服本判決應於收受判決後10日內向本院提出上訴書狀，並應
敘述具體理由。其未敘述上訴理由者，應於上訴期間屆滿後20日
內向本院補提理由書(均須按他造當事人之人數附繕本)「切勿逕
送上級法院」。
                              書記官  林新裕
中    華    民    國    98    年    8     月    10    日


司法院資訊處製作；財團法人民間司法改革基金會備份。
